臺灣士林地方法院刑事判決
111年度審金訴緝字第3號
公  訴  人  臺灣士林地方檢察署檢察官
被      告  謝若妍

上列被告因詐欺等案件，經檢察官提起公訴（110 年度偵字第18
044 號），被告於本院準備程序進行中，就被訴事實為有罪之陳
述，經告知簡式審判程序意旨，且聽取當事人之意見後，本院合
議庭裁定由受命法官獨任進行簡式審判程序，並判決如下：
    主  文
謝若妍犯如附表所示之罪，各處如附表主文欄所示之刑。應執行
有期徒刑壹年貳月。
未扣案之犯罪所得新臺幣壹仟元沒收，於全部或一部不能沒收或
不宜執行沒收時，追徵其價額。
    事實及理由
一、犯罪事實：
    謝若妍明知真實姓名年籍不詳，於通訊軟體Telegram（飛機
　　）綽號「玥晴」、「龍」之人均為詐欺集團成員，然為賺取
    報酬，竟與「玥晴」、「龍」及所屬詐欺集團其他真實姓名
    年籍不詳之成員共同意圖為自己不法所有，基於三人以上共
    同詐欺取財及洗錢之犯意聯絡，而自民國110 年5 月底至 6
     月初某日起加入集團，並先由集團之成員假冒網路賣家客
    服人員身分，撥打電話予如附表所示之孫玲玲等人，致渠等
    誤信為真，依指示於110 年8 月12日，匯款至如附表所示之
    人頭帳戶後（匯款時間、金額及匯入帳戶，均詳如附表所示
    ）
　　後，謝若妍再依「玥晴」、「龍」之指示，前往指定地點拿
    取上開人頭帳戶之提款卡以提領詐得之款項（提領時間、金
    額及地點，均詳如附表所示），復全數交付「玥晴」，而以
    此方式掩飾、隱匿特定犯罪所得之來源及去向，並共獲得新
    臺幣（下同）1,000 元之報酬。嗣如附表所示之孫玲玲等人
    察覺受騙後報警處理，再經警調閱監視錄影畫面，始循線查
    悉上情。
二、證據名稱：
  ㈠被告謝若妍於警詢及本院之自白。
  ㈡曾健哲、孫玲玲、謝詠竹分別在警詢中之陳述。
  ㈢曾健哲之轉帳截圖及通話記錄、孫玲玲之轉帳明細表、通話
    記錄及提款卡封面、謝詠竹之存摺內頁及封面、轉帳明細表
　　、監視器畫面截圖、如附表「匯入帳戶」欄所示帳戶之交易
    明細。
三、論罪科刑及沒收：
  ㈠核被告謝若妍就如附表各該編號所示之行為，均係犯刑法第3
    39 條之4 第1 項第2 款之三人以上共同詐欺取財罪，及洗
    錢防制法第14條第1 項之洗錢罪。被告與「玥晴」、「龍」
    及其餘集團成員間，就上開犯行有犯意聯絡及行為分擔，為
    共同正犯。又其等共同詐欺同一被害人數次匯款及被告數次
    提領款項，主觀上均係基於單一犯罪目的及決意，分別侵害
    相同法益，時間又屬密接，各該評價為包括一行為之接續犯
　　。再被告就如附表所示各該行為，均以一行為觸犯上開2 罪
    名，為想像競合犯，應依刑法第55條之規定，各從一重之三
    人以上共同詐欺取財罪處斷。
  ㈡按刑法處罰之加重詐欺取財罪係侵害個人財產法益之犯罪，
    其罪數計算，依一般社會通念，應以被害人數之多寡，決定
    其犯罪之罪數（最高法院108 年度台上字第274 號判決意旨
    參照）。是關於行為人詐欺犯罪之罪數計算，除非被害人遭
    騙過程有時間或空間上之全部或局部之重疊關係，否則原則
    上均應依遭受詐騙之被害人數定之，蓋就不同被害人所犯之
    詐欺取財行為，受侵害之財產監督權係歸屬各自之權利主體
　　，自應分論併罰。本案被告就如附表所示部分（被害人有三
    人），其各該被害人均不同，是犯意各別，行為互殊，應分
    論併罰。
  ㈢再按洗錢防制法第16條第2 項規定：「犯前2 條之罪，在偵
    查或審判中自白者，減輕其刑。」；又按想像競合犯之處斷
    刑，本質上係「刑之合併」。其所謂從一重處斷，乃將想像
    競合犯組成之評價上數罪，合併為科刑一罪，其所對應之刑
    罰，亦合併其評價上數罪之數法定刑，而為一個處斷刑。易
    言之，想像競合犯侵害數法益者皆成立犯罪，論罪時必須輕
　　、重罪併舉論述，同時宣告所犯各罪名，包括各罪有無加重
　　、減免其刑之情形，亦應說明論列，量刑時併衡酌輕罪部分
    量刑事由，評價始為充足，然後依刑法第55條前段規定「從
　　一重處斷」，非謂對於其餘各罪可置而不論。因此，法院決
　　定處斷刑時，雖以其中最重罪名之法定刑，做為裁量之準據
　　，惟於裁量其輕重時，仍應將輕罪合併評價在內（最高法院
    108 年度台上字第4405、4408號判決意旨可參）。本案被告
    於警詢、本院業已自白洗錢犯行，依上開規定，原應減輕其
    刑，惟被告所犯一般洗錢罪係屬想像競合犯其中之輕罪，故
    就其此部分想像競合輕罪得減刑部分，依上開說明，由本院
    於後述依刑法第57條量刑時一併衡酌該部分減輕其刑事由，
    附此說明。
　㈣爰審酌現今詐騙集團之詐騙事件層出不窮、手法日益翻新，
    政府及相關單位無不窮盡心力追查、防堵，大眾傳播媒體更
    屢屢報導民眾因被騙受損，甚至畢生積蓄因此化為烏有之相
    關新聞，而被告正值青壯，竟不思以正當途徑獲取財物，反
    卻加入詐欺集團共同參與詐欺犯行以圖謀不法所得，侵害告
    訴人等之財產法益，且其所為掩飾犯罪所得之去向，致使執
    法人員難以追查正犯之真實身分，其犯罪所生之危害非輕，
    所為實屬不該，惟念及被告合於前開輕罪之自白減輕其刑事
    由，而得作為量刑之有利因子，及犯後坦認犯行之態度，且
    與詐欺集團成員間之分工，均非屬對全盤詐欺行為掌有指揮
    監督權力之核心人物，併兼衡被告自陳國中肄業、未婚有 1
     名成年子女，目前從事美睫工作、月收入約40,000餘元之
    智識程度、家庭生活與經濟狀況，暨被告各該行為所生危害
    輕重等一切情狀，分別量處如附表主文欄所示之刑。另審酌
    被告就如附表所示之加重詐欺取財犯行，均係在110 年8 月
    12日間所實施，各次犯行之間隔期間甚近，顯於短時間內反
    覆實施，所侵害法益固非屬於同一人，然其等各次於集團內
    之角色分工、行為態樣、手段、動機均完全相同，責任非難
    重複之程度顯然較高，如以實質累加之方式定應執行刑，處
    罰之刑度恐將超過其行為之不法內涵與罪責程度，爰基於罪
    責相當之要求，於刑法第51條第5 款所定之外部性界限內，
    綜合評價各罪類型、關係、法益侵害之整體效果，考量犯罪
    人個人特質，及以比例原則、平等原則、責罰相當原則、重
    複評價禁止原則為內涵之內部性界限，為適度反應被告整體
    犯罪行為之不法與罪責程度及對渠等施以矯正之必要性，定
    其應執行刑如主文所示。
　㈤被告因本案詐欺行為共獲得1,000 元之報酬一節，業據被告
    於本院供承在卷，屬其犯罪所得，且未扣案，應依刑法第38
    條之1 第1 項、第3 項之規定，宣告沒收，且如全部或一部
    不能沒收或不宜執行沒收時，追徵其價額。
四、依刑事訴訟法第273 條之1第1項、第299 條第1 項前段、第
    310 條之2 、第454 條，洗錢防制法第14條第1 項，刑法第
    11條前段、第28條、第339 條之4 第1 項第2 款、第55條、
    第51條第5 款、第38條之1 第1 項、第3 項，刑法施行法第
    1 條之1 第1 項，判決如主文。
五、如不服本判決，得自收受送達之翌日起20日內向本院提出上
    訴狀（應附繕本），其未敘述上訴理由者，應於上訴期間屆
    滿後20日內補提理由書狀於本院，上訴於臺灣高等法院。
本案經檢察官鄭世揚提起公訴，檢察官郭騰月到庭執行職務。
中　　華　　民　　國　　111 　年　　12　　月　　13　　日
                        刑事第十一庭  法  官  蘇昌澤
以上正本證明與原本無異。
因疫情而遲誤不變期間，得向法院聲請回復原狀。
                                      書記官  吳佩蓁
中　　華　　民　　國　　111 　年　　12　　月　　13　　日
附錄本案論罪科刑依據之法條：
洗錢防制法第14條
有第二條各款所列洗錢行為者，處7 年以下有期徒刑，併科新臺
幣5 百萬元以下罰金。
前項之未遂犯罰之。
前二項情形，不得科以超過其特定犯罪所定最重本刑之刑。

中華民國刑法第339 條之4
犯第339 條詐欺罪而有下列情形之一者，處1 年以上7 年以下有
期徒刑，得併科1 百萬元以下罰金：
一、冒用政府機關或公務員名義犯之。
二、三人以上共同犯之。
三、以廣播電視、電子通訊、網際網路或其他媒體等傳播工具，
    對公眾散布而犯之。
前項之未遂犯罰之。　　　　　
附表：
編號 告訴人 匯款時間及金額（新臺幣) 匯入帳戶 提領時間及金額（新臺幣) 提領地點 主      文 1 孫玲玲 110年8月12日下午5時14分許/1,0121元 000-00000000000000 110年8月12日下午5時32分許/10,000元 臺北市○○區○○○路00號彰化銀行五分埔分行（起訴書贅載中坡北路○巷1號萊爾富超商，應予更正） 謝若妍犯三人以上共同詐欺取財罪，處有期徒刑壹年。 2 謝詠竹 ①110年8月12日下午4時57分許/29,123元 ②110年8月12日下午5時16分許/29,985元 000-00000000000000 ①110年8月12日下午5時17分許/20,000元 ②110年8月12日下午5時18分許/20,000元 ③110年8月12日下午5時19分許/20,000元 ④110年8月12日下午5時19分許/20,000元 ⑤110年8月12日下午5時20分許/20,000元 ⑥110年8月12日下午5時20分許/9,000元 　（尚有其他不明款項匯入）  謝若妍犯三人以上共同詐欺取財罪，處有期徒刑壹年。 3 曾健哲 ①110年8月12日下午5時46分許/19,985元 ②110年8月12日下午5時48分許/5,123元  ①110年8月12日下午5時47分許/20,000元 ②110年8月12日下午5時48分許/20,000元 　（尚有其他不明款項匯入）  謝若妍犯三人以上共同詐欺取財罪，處有期徒刑壹年。